臺灣高等法院臺南分院刑事判決　　　100年度上易字第619號
上　訴　人　臺灣臺南地方法院檢察署檢察官
被　　　告　楊福安
上列上訴人因被告贓物案件，不服臺灣台南地方法院100年度易
字第769號中華民國100年8月16日第一審判決（起訴案號：臺灣
台南地方法院檢察署100年度撤緩偵字第150號），提起上訴，本
院判決如下：
    主  文
上訴駁回。
    理  由
一、公訴意旨略以：被告楊福安原在臺南市○○路○段55號「鍾
    樺通訊行」擔任維修師，其於民國99年5月27日12時許，明
    知楊堯宗（另案經原審法院判決在案）前來「鍾樺通訊行」
    販賣之行動電話手機2支【型號分別為NOKIA牌2505型（序號
    為000000000000000號）、SAM SUNG牌B289型（序號為Ｚ0000
    00000FCB號），下稱本件2支手機】，均係來路不明之贓物
    ，竟仍基於故買贓物之犯意，以每支顯低於市價之新臺幣（
    下同）100元之價格，購買本件2支手機，故認被告涉犯刑法
    第349條第2項之故買贓物罪嫌云云。
二、按犯罪事實應依證據認定之，無證據不得認定犯罪事實；又
    被告之自白，不得作為有罪判決之唯一證據，仍應調查其他
    必要之證據，以察其是否與事實相符；再者不能證明被告犯
    罪者，應諭知無罪之判決，刑事訴訟法第154條第2項、第
    301條第1項分別定有明文。次按認定不利於被告之事實，須
    依積極證據，苟積極證據不足為不利於被告事實之認定，即
    應為有利於被告之認定，更不必有何有利之證據；且刑事訴
    訟法上所謂認定犯罪事實之證據，係指足以認定被告確有犯
    罪之積極證據而言，該項證據自需適合於被告犯罪事實之認
    定，始得採為斷罪資料；如未能發現相當證據，或證據不足
    以證明，自不能以推測或擬制之方法，以為裁判之基礎；又
    刑事訴訟法第161條第1項規定檢察官就被告犯罪事實，應負
    舉證責任，並指出證明之方法，故檢察官對於起訴之犯罪事
    實，應負提出證據及說服之實質舉證責任，倘其所提出之證
    據，不足為被告有罪之積極證明，或其闡明之證明方法，無
    從說服法官以形成被告有罪之心證，基於無罪推定之原則，
    自應為被告無罪判決之諭知（最高法院30年上字第816號、
    29年上字第3015號、92年台上字第128號等判例意旨參照）
    。
三、公訴人認被告楊福安涉有故買贓物罪嫌，無非係以被告於偵
    訊中之供述、楊堯宗於司法警察調查中之陳述、本件2支手
    機之讓渡切結書影本2份、照片2張等，為其論據。訊據被告
    對於其曾於99年5月27日12時許，在其擔任維修師之「鍾樺
    通訊行」，以每支手機100元之價格，收購楊堯宗持來販賣
    之本件2支手機等情，固為坦認，然堅詞否認有何故買贓物
    之犯行，並辯稱：我當初有問他說為何有那麼多的手機要賣
    ，楊堯宗說他在手機公司上班，每年都有配手機。我是按照
   「鍾樺通訊行」規定之收購手機之正常程序，要求楊堯宗簽
    寫讓渡切結書並經核對證件無訛，公司沒有規定客人要提出
    手機來源的證件資料，我不曉得那是贓物。因本件2支手機
    已不堪使用，始依照店裡面所規定的收購價格表，以每支手
    機100元收購，而公司收購壞的手機是要取它有用的零件，
    再組裝成二手手機賣出。況我收購後還是要交給公司，公司
    再處理，不是我個人占為己有，我並無故買贓物之犯意等語
    。
四、經查：
甲、程序方面：
    本件下引卷附之供述證據，被告楊福安於本院行準備程序時
    ，表示同意有證據能力（見本院卷第18頁），且本院審酌各
    該證據作成之情況，並無程序違法或有何意思不自由情形，
    復經原審及本院於審判期日就上開證據依法進行提示、調查
    、辯論，且與本案待證事實間復具有相當之關聯性，以之為
    本案證據並無不當，自得採為本件認定事實之基礎，故依刑
    事訴訟法第159條之5第1項規定，認有證據能力。至於卷附
    本件2支手機「同型手機」相片2張（本件2支手機已售出，
    有檢察署公務電話紀錄單附卷可憑，見99年度偵字第16456
    號卷第16頁）係以科學、機械之方式，對於拍攝之內容為忠
    實且正確之記錄，性質上並非供述證據，應無刑事訴訟法第
    159條第1項規定之適用，且又未見有何違法取得或不具真實
    性之情狀，亦應有證據能力。
乙、實體方面：
  (一)按刑法第349條第2項所指之贓物，係指實行財產犯罪所得之
    財物，亦即行為人搬運、寄藏、故買或牙保之物品，必須屬
    於基於財產犯罪之實行而獲得之物者，且行為人須有贓物之
    認識，始足以該當該條犯罪之構成要件。
  (二)被告曾於99年5月27日12時許，在其擔任維修師之「鍾樺通
    訊行」，以每支手機100元之價格，收購楊堯宗持來販賣之
    本件2支手機之情，除為被告坦認外，核與楊堯宗於司法警
    察調查中之陳述情節相符，並有本件2支手機之讓渡切結書
    影本2份及照片2張在卷可稽（見警卷第22、24頁）。是以被
    告有向楊堯宗購買本件2支手機，固屬事實，且查楊堯宗於
    司法警察調查中尚稱其持至「鍾樺通訊行」販賣之手機係其
    從機車置物箱所竊取等語，而被告先前於99年10月21日偵訊
    中曾有承認收受贓物犯行之語（見99年度偵字第13204號卷
    第27頁），惟被告於嗣後之偵訊及審理中均否認有何故買贓
    物之行為，且楊堯宗就其係在何時、何地實行竊取本件2支
    手機之竊盜行為，均未見有何陳明，復經警調閱楊堯宗所犯
    竊盜案件（另案經原審法院以99年度易字第1637號刑事判決
    確定）之被害人所使用之門號相關資料，發現本件2支手機
    均非該案之被害人所有而遭竊之物，有改制前臺南市警察局
    第二分局99年7月5日南市警二刑字第09942302720號函1份在
    卷可憑（見99年度偵字第9624號卷第3頁背面），此外亦未
    有何具體足認本件2支手機係因實行財產犯罪而獲得之物之
    跡證可供參憑。從而，本件2支手機既非楊堯宗所犯竊盜案
    件之被害人所失竊之物，亦無任何證據資料足以顯示該手機
    係基於何財產犯罪之實行所獲得，是否可遽謂本件2支手機
    係屬實行財產犯罪所獲得之贓物，不無疑義。惟於本院行準
    備程序時，被告就「被告所收購之行動電話係屬他人遭竊之
    贓物。」一節，已同意列為不爭執之事項（詳本院卷第18頁
    ），合先敘明。
  (三)證人楊堯宗於本院具結後證稱：「（你賣給他的手機如何來
    的？）我是從別人的機車置物箱偷來賣給他的。（一百元的
    價格是誰說的？）是我拿給通訊行估價的，他說一百元，我
    就說好。（你在別家通訊行賣過手機嗎？）賣過一支。（多
    少錢？）好像800元。（為何這兩支才一百元？）因為他說
    這兩支是亞太手機，沒什麼價錢。（你賣給隔壁那家800元
    是何型號的手機？）是易利信的。一支易利信新的手機好像
    有6000元左右。（如果型號為NOKIA牌2505型手機、型號為
    SAM SUNG牌B289型手機這兩支手機新的要多少錢？）我不知
    道，我沒有買過。（你有無跟被告說手機怎麼來的？）我跟
    他說我在手機公司上班，這是我們公司送給員工的手機。我
    沒有跟他說我是偷來的。（他有無問你說這來源有無問題？
    ）我跟他說沒有問題。（被告詰問：那時你賣我的是不堪使
    用的兩支手機嗎？）對。（被告詰問：我確實檢查後手機螢
    幕也是破掉的？開不起來的手機？）對。（你剛才說價格有
    差，前面一家手機可以賣800元，這一家只能賣100元，你為
    何不拿去前面那家賣而要賣給被告100元？）因為我有問過
    前面那一家，他們說亞太手機他們不收。（被告剛說你給他
    的手機是不能使用的手機，而且螢幕也破掉，是否這樣的情
    況？）我自己沒有去試開過，是由他們去試開，由他們估價
    的，我拿去給他們估看多少，他們就測試一下，就跟我說多
    少，看我要不要，我就跟他們說好。（你將手機交給被告估
    價時，他有無跟你說手機打不開，不能用？）好像有。（手
    機的螢幕是否有破裂？）沒有仔細看，應該是有。」等語（
    詳本院卷第33-36頁），核與被告於本院辯稱：「因為亞太
    門號要搭配亞太的手機才能使用，不像一般手機都可以使用
    ，所以一般市場上人家不喜歡。這兩支手機不堪使用，因為
    他拿出來我檢查時就是不能開機（可能是摔到吧，我也不曉
    得），因為我們都要測試手機看功能是否正常，而且有一支
    是螢幕破裂。且這兩支都沒晶片。」等情（詳本院卷第37頁
    背面）相符，足認被告當時向證人楊堯宗收購本件2支手機
    時，並無贓物之認識，至堪認定。
  (四)綜上所述，被告上開所辯尚堪採信。此外復查無其他積極證
    據足認被告有何故買贓物犯行，自應為無罪判決之諭知。
五、原審審理結果，認不能證明被告犯罪而諭知無罪之判決，核
    無不合，檢察官上訴意旨，仍執前詞而指摘原判決不當，並
    無理由，應予駁回。
據上論斷，應依刑事訴訟法第368條，判決如主文。
本案經檢察官蘇南桓到庭執行職務。
中    華    民    國   100    年    12    月    29    日
                  刑事第七庭    審判長法  官  李文福
                                      法  官  高榮宏
                                      法  官  陳顯榮
以上正本證明與原本無異。
不得上訴。
                                      書記官  蔡財
中    華    民    國   100    年    12    月    30    日